【裁判字號】    89,自,265
【裁判日期】    900614
【裁判案由】    詐欺等
【裁判全文】
臺灣臺南地方法院刑事判決                          八十九年度自字第二六五號
    自  訴  人  甲○○
    被      告  乙○○
    選任辯護人  趙哲宏律師
                楊淑惠律師
                宋金比律師
右列被告因詐欺等案件，經自訴人提起自訴，本院判決如左：
    主  文
乙○○無罪。
    理  由
一、自訴意旨略以：被告乙○○與自訴人甲○○原係同學關係，自民國八十六年六、
    七月間起，被告即以從事行動電話買賣獲利頗豐，惟限於資金仍欠充沛或急切間
    週轉不易等理由，向自訴人央求以其本人支票調借現金，初期，被告調借金額不
    大，且亦不誤借貸或調現款項本息付款期日，藉此而取信於自訴人，詎料嗣後多
    次誤期，積欠金額隨之累計高達百萬元，其遂以簽發新票換回即將到期之支票，
    又被告明知自己財務狀況已陷不佳，竟意圖為自己不法之所有，再次央求自訴人
    借貸，並開立支票四紙，其後均遭退票，乃故技重施，央請自訴人再寬限一段期
    間，並簽立八十九年十二月三十一日到期之七百十萬元本票一紙交自訴人收執，
    作為總結所有前欠概算債務之用。惟其竟就到期日為八十九年四月八日、面額為
    三十萬元、票號為Ｎ二○─七一五三號之支票撤銷付款之委託，其明知八十九年
    十二月三十一日須清償本票票款仍悍然撤銷期前之支票付款，顯係預謀詐騙。又
    被告四處散播流言中傷，指自訴人經營地下錢莊，收取不法暴利，毀損自訴人人
    格、名譽。因認被告涉有刑法第三百三十九條第一項之詐欺罪及第三百十條之誹
    謗罪嫌云云。
二、按犯罪事實，應依證據認定之，無證據不得推定其犯罪事實。又不能證明被告犯
    罪者，應諭知無罪之判決，刑事訴訟法第一百五十四條、第三百零一條第一項分
    別定有明文。又刑法第三百三十九條詐欺罪之成立，以意圖為自己或第三人不法
    之所有，以詐術使人將本人或第三人之物交付為要件。所謂以詐術使人交付，必
    須被詐欺人因其詐欺而陷於錯誤，若其所用方法，不能認為詐術，亦不致使人陷
    於錯誤，即不構成該罪，最高法院四十六年台上字第二六０號著有判例可稽。
三、本件自訴人認被告涉有詐欺、誹謗罪嫌，無非以被告明知自己財務狀況已陷不佳
    ，仍開立支票據以調借現金，支票並均遭退票，嗣後更四處散播流言中傷，指自
    訴人經營地下錢莊，收取不法暴利毀損自訴人人格、名譽為主要依據。訊據被告
    就與自訴人間有債務糾紛一情固不否認，惟堅決否認有何詐欺、誹謗之犯行，辯
    稱：我沒有詐欺之故意等語。經查：被告以支票向自訴人調借現金，其後因無力
    兌現或跳票，遂以簽發新票換回舊票之方式延緩清償之時間等情，業據自訴人於
    本院審理時自承，並有支票影本附卷可稽，是被告若有詐欺之犯意，其盡可任票
    卷不獲兌現或跳票即可，又何須再為任何仍欲清償之動作？足認被告既有持續延
    展清償時間之行為，自難認其有詐欺之意思。再者，被告確有以向自訴人調借之
    金錢購買行動電話進貨之事實，亦據自訴人於本院審理時自述：「八十八年九、
    十月，他告訴我說快過年生意不錯，大量進貨機子需要錢，我有看到他有買。」
    等語，益徵自訴人並無因被告之說詞陷於錯誤可言，被告確係因進貨而需金恐急
    ，從而被告之借款行為，縱事後無力清償，亦與詐欺之構成要件有間。又被告於
    八十九年三、四月間亦曾分別匯給自訴人之夫丙○○三十萬元、三十五萬七千二
    百元一情，亦經自訴人於本院審理中自述：「（三十萬元部分）一月二十七日是
    被告向我朋友買手機，是我先墊的，之後他說要匯，直到最後才還我。」等語，
    復有代收款項紀錄、即期匯票申請書各一紙在卷可參，足認被告仍有償還債務之
    行為，是被告若有詐欺之意圖，其又何須間續匯錢還予自訴人？再參以債務人於
    債之關係成立後，如有債務不履行之情形，一般社會經驗上可能之原因甚多，縱
    令出於惡意而有遲延給付或不為給付之情事，茍無足以證明其債之關係發生時自
    始故意藉此從事財產犯罪之積極證據，根據刑事訴訟法第一百五十四條之規定，
    仍不得僅以債信違反之客觀事態，推定債務人自始有詐欺取財之犯意，故自不得
    以被告所簽發之支票屆期提示未獲兌現，遽論被告有詐欺犯意。綜上所述，參互
    印證，本件依調查所得證據尚不足證明被告確有詐欺之犯行。另就誹謗部分，除
    自訴人之指述外，自訴人並未就被告如何對其誹謗，舉證以實其說，自難以該罪
    相繩。此外復查無其他積極證據足資證明被告有自訴人所指之犯行，不能證明被
    告犯罪，依法應諭知無罪之判決。
據上論斷，應依刑事訴訟法第三百四十三條、第三百零一條第一項，判決如主文。
中    華    民    國       九十       年      六      月      十四      日
                                  臺灣臺南地方法院刑事第四庭
                                          法  官
右正本證明與原本無異。
如不服本判決，應於判決送達後十日內，向本院提出上訴狀。
                                          書記官
中    華    民    國      八十        年              月              日


司法院資訊處製作；財團法人民間司法改革基金會備份。
